【裁判字號】    98,訴,83
【裁判日期】    980422
【裁判案由】    妨害電腦使用罪
【裁判全文】
臺灣臺中地方法院刑事判決                98年度訴字第83號
公  訴  人  臺灣臺中地方法院檢察署檢察官
被      告  乙○○
            丙○○
上列被告因妨害電腦使用案件，經檢察官提起公訴（97年度偵字
第17980號），本院判決如下：
    主    文
本件公訴不受理。
    理    由
一、公訴意旨略以：被告乙○○、丙○○分別係源利電磁工業股
    份有限公司（下稱源利公司）之業務助理及設計課製圖員。
    二人因業務之故，成為男女朋友，竟共同基於意圖為自己不
    法所有之犯意聯絡，於不詳時間，由被告丙○○趁職務之便
    ，將源利公司所有之過濾機設計圖說等電磁紀錄自源利公司
    之電腦設備中拷貝存檔攜出，而以此方式無故取得前揭圖說
    之電磁紀錄，致生損害於源利公司，被告丙○○隨即於民國
    90年9月間離職。而被告乙○○於91年3月間，離職後即至金
    洋實業有限公司（下稱金洋公司）擔任經理一職，並於91年
    底某日，先利用電腦設備向晨杏公司總經理楊佩正推銷解說
    前揭過濾機設計圖說，再列印寄送紙本予楊佩正（被告涉犯
    違反著作權法部分，業經判決不受理確定），楊佩正察覺有
    異，告知源利公司負責人甲○○，始查悉上情。因認被告乙○○、丙○○均涉犯刑法第359條之無故取得他人電腦之電
    磁紀錄罪嫌。
二、按行為後法律有變更者，適用行為時之法律。但行為後之法
    律有利於行為人者，適用最有利於行為人之法律，刑法第2
    條第1項定有明文。依86年10月8日修正公布之刑法第323條
    ，固已增列「電磁紀錄」關於竊盜罪章之罪，以動產論，惟
    於92年6月25日修正公布同年月27日施行之刑法第323條，已
    刪除電磁紀錄擬制為動產之規定，將不法取得電磁紀錄之行
    為改納入新增之妨害電腦使用罪章中規範，其中新增訂之刑
    法第359條規定：「無故取得、刪除或變更他人電腦或其相
    關設備之電磁紀錄，致生損害於公眾或他人者，處五年以下
    有期徒刑、拘役或科或併科二十萬元以下罰金」，茲將被告
    二人行為時（90年9月前不詳時間）之刑法第323條、第320
    條第1項規定，與被告二人行為後之刑法第359條規定相比較
    ，因刑法第359條規定依同法增訂之第363條規定須告訴乃論
    ，而刑法第323條、第320條第1項則屬非告訴乃論，是依刑
    法第2條第1項但書之規定，自應適用刑法第359條規定，較
    有利於行為人，合先敘明。
三、復按告訴乃論之罪，其告訴應自得為告訴之人知悉犯人之時
    起，於六個月內為之；又告訴乃論之罪，其告訴已逾告訴期
    間者，應諭知不受理之判決，並得不經言詞辯論為之，刑事
    訴訟法第237條第1項、第303條第3款、第307條分別定有明
    文。本件被告乙○○、丙○○被訴涉犯刑法第359條無故取
    得他人電腦之電磁紀錄罪，依同法第363條規定，須告訴乃
    論。經查﹕本件告訴人源利公司之代表人甲○○在另案本院
    96年度易字第4678號違反著作權法案中，於本院96年11月26
    日審理時陳稱：「因為我的客戶晨安公司總經理楊佩正他另
    外有經營一家晨杏公司他告訴我說被告乙○○拿我公司銷售
    的紙帶過濾機、磁鐵過濾機產品的設計圖去向他推銷，楊佩
    正將他收到的圖寄給我，由我核對，我才知道此事。楊佩正
    說圖是乙○○拿給他的，並以他自己的筆記型電腦秀圖檔給
    楊佩正看。楊佩正是92年1月16日以限時掛號寄圖檔給我看
    ，楊佩正是先告訴我被告拿我的圖檔去兜售的事，我再要求
    楊佩正將他收到的圖寄給我」，「他們兩人剛進入公司時並
    不是男女朋友，後來都開始任職本公司沒有多久就成為男女
    朋友，成為男女朋友後，乙○○就經常利用兩個單位的主管
    不在到丙○○的辦公室，後來兩人離職也都在程寬公司任職
    ，丙○○在擺夜市乙○○也有去幫忙，因為開發課只有兩位
    員工，一位是課長，一個是丙○○，所以我收到楊佩正寄來
    的圖檔，跟我公司的圖檔完全一樣，所以我就確認丙○○接
    受乙○○唆使，將圖檔竊取交給乙○○」等語（見97年度偵
    字第17980號卷第21頁背面至第22頁），核與證人楊佩正於
    偵查中證稱：於91年底某日，乙○○拿圖面來推銷過濾機，
    伊發現該圖與源利公司的圖一樣，就馬上向甲○○報告等語
    （見95年度他字第2857號卷第7頁）相符，並有晨安公司寄
    件予告訴人源利公司之代表人甲○○之信封袋影本1紙附卷
    可稽（見本院卷第37頁）。足認告訴人源利公司代表人甲○○於92年1月16日收受楊佩正寄交之設計圖後，即已知悉犯
    人，告訴人竟遲至94年6月22日始提出告訴，有刑事告訴狀
    上收狀章戳記附卷足憑（見本院卷第31頁），顯已逾6個月
    之告訴期間，依照上開說明，爰不經言詞辯論，諭知不受理
    之判決。
據上論斷，應依刑事訴訟法第303條第3款，第307條，判決如主
文。
中    華    民    國    98    年    4     月    22    日
                  刑事第十五庭  審判長法  官  巫淑芳
                                      法  官  劉麗瑛
                                      法  官  戴嘉慧
上正本證明與原本無異。
如不服本判決，應於收受送達後10日內向本院提出上訴書狀（應
敘述具體理由並附繕本）。
上訴書狀如未敘述理由，應於上訴期間屆滿後20日內補提理由書
於本院。
告訴人或被害人對於判決如有不服具備理由請求檢察官上訴者，
其上訴期間之計算係以檢察官收受判決正本之日期為準。
                                      書記官  劉晴芬
中    華    民    國    98    年    4    月    22    日


司法院資訊處製作；財團法人民間司法改革基金會備份。
